臺灣高雄地方法院刑事判決　　　　　　　100年度訴字第582號
公　訴　人　臺灣高雄地方法院檢察署檢察官
被　　　告　洪文雄
選任辯護人　吳忠諺律師
上列被告因違反毒品危害防制條例等案件，經檢察官提起公訴（
99年度偵字第10762 號、第20033 號），本院判決如下：
    主  文
洪文雄犯非法持有刀械罪，處罰金新臺幣陸萬元，如易服勞役，
以新臺幣壹仟元折算壹日，扣案手扙刀壹把沒收。又犯販賣第一
級毒品罪，處有期徒刑拾伍年陸月，褫奪公權捌年，扣案如附表
一所示之物各含其包裝容器均沒收銷燬之、附表二所示之物均沒
收，未扣案販賣第一級毒品所得新臺幣壹仟元沒收之，如全部或
一部不能沒收時，以其財產抵償之。
    事  實
一、洪文雄知悉手杖刀為槍砲彈藥刀械管制條例所列管之刀械，
    非經主管機關許可，不得持有，竟於民國93年年底某日，向
    其兄，即不知情之人洪文德取得渠亡父遺留之手杖刀1 把後
    ，旋基於非法持有刀械之犯意，將上開手杖刀藏置在其位於
    高雄市○○區○○街2 巷7 號之住處房間床頭內而非法持有
    之。又其明知海洛因係毒品危害防制條例所列管之第一級毒
    品，不得非法持有、販賣，竟基於意圖營利而販賣第一級毒
    品之犯意，於99年3 月13日下午3 時前某時，與有意購買海
    洛因之吳貴財以不詳門號電話相約進行交易，經吳貴財於當
    日下午3 時許，依約到達位在高雄市○○區○○路旗山農校
    附近，並於同日下午3 時15分、3 時21分，先後兩次以門號
    0000000000號行動電話，撥打洪文雄所有而配掛門號000000
    0000號之行動電話手機，再次確認交易地點後，旋於位在洪
    文雄上開住處附近之某便利商店前，由洪文雄將海洛因1 小
    包交付吳貴財並當場收得對價新臺幣（下同）1,000 元而完
    成交易。嗣為警循線於99年3 月24日晚間7 時許，依法在洪
    文雄上址住處執行搜索，起出上開手杖刀1 把及洪文雄所有
    如附表一、附表二所示之物而查獲。
二、案經高雄市政府警察局苓雅分局報告臺灣高雄地方法院檢察
    署檢察官偵查起訴。
    理  由
壹、證據能力部分：
一、按證人、鑑定人依法應具結而未具結者，其證言或鑑定意見
    ，不得作為證據，刑事訴訟法第158 條之3 定有明文。證人
    吳貴財於檢察官偵查中，先後於99年6 月17日、99年6 月23
    日兩次經傳喚到庭，其中99年6 月17日以證人身分所為之陳
    述，未經檢察官告知證人之義務並諭令具結，依前開說明，
    其是日向檢察官所為之陳述，不得作為證據。
二、又搜索，經受搜索人出於自願性同意者，得不使用搜索票。
    但執行人員應出示證件，並將其同意之意旨記載於筆錄，刑
    事訴訟法第131 條之1 著有規定。扣案承辦警員於前揭時地
    在被告洪文雄住處搜索扣得之手杖刀1 把及附表所示之物，
    固據被告之辯護人於本院審理時，以其執行搜索時間為99年
    3 月24日晚間7 時，違反不得於夜間搜索之規定為由，爭執
    其證據能力。然本件搜索之執行，係承辦警員依受搜索人即
    被告洪文雄自願性之同意所為等情，除據檢察官於本院審理
    時陳明外，依卷附搜索扣押筆錄所示，其同意執行搜索選項
    下亦確經被告洪文雄簽名並按捺指印（警卷第14頁），並為
    被告及其辯護人於本院審理時所不爭執，觀諸承辦警員於前
    開執行搜索前，既確已取得本院就同一執行對象及範圍所核
    發，搜索期間為99年3 月24日下午4 時起，至99年3 月25日
    下午6 時止之搜索票（警卷第13頁），原可從容為之，依常
    情要無違法搜索之動機，復無事證可認其搜索程序有何違法
    或不當之處，是其執行所得之物，應認有證據能力。
三、第按鑑定人由審判長、受命法官或檢察官就下列之人選任1
    人或數人充之：(一)就鑑定事項有特別知識經驗者。(二)經政府
    機關委任有鑑定職務者；鑑定之經過及其結果，應命鑑定人
    以言詞或書面報告；法院或檢察官得囑託醫院、學校或其他
    相當之機關、團體為鑑定，或審查他人之鑑定，並準用第20
    3 條至第206 條之1 規定，刑事訴訟法第198 條、第206 條
    第1 項、第208 條第1 項分別定有明文。卷附法務部調查局
    就附表所示扣案毒品鑑定後，以該局99年6 月17日調科壹字
    第09900245240 號函所為之鑑定意見，雖係被告以外之人於
    審判外之書面陳述，然該局係臺灣高等法院檢察署就毒品種
    類、成分等鑑定事項概括選任之鑑定機關，有臺灣高等法院
    檢察署92年9 月9 日檢文允字第0921001203號函附之「臺灣
    高等法院檢察署檢察長概括選任鑑定機關表列」附卷可按，
    則上開鑑定結果，為刑事訴訟法第159 條第1 項規定之例外
    情形，應有證據能力。
四、另被告以外之人於審判外之陳述，雖不符刑事訴訟法第159
    條之1 至之4 之規定，然經當事人於審判程序同意作為證據
    ，法院審酌該言詞陳述或書面陳述作成時之情況，認為適當
    者，亦得為證據，刑事訴訟法第159 條之5 第1 項定有明文
    。本判決後開引用其他具有傳聞證據性質之證據資料，已經
    檢察官、被告及其辯護人於審理期日同意為證據使用，是其
    縱無刑事訴訟法第159 條之1 至第159 條之4 或其他傳聞法
    則例外之情形，經本院審酌該證據作成之情況，既無違法取
    得情事，復無證明力明顯過低等情形，以得供做法院判斷事
    實之依據為適當，認為均有證據能力，得為證據。
貳、實體部分：
一、訊據被告洪文雄對其被訴非法持有手杖刀部分之犯罪事實坦
    承不諱，核與證人即被告之兄洪文德於偵查中證述之情節相
    符，並有高雄市政府警察局苓雅分局99年3 月24日搜索扣押
    筆錄、扣押物品目錄表，及扣案手杖刀1 把在卷可稽，該手
    杖刀經高雄市政府（警察局）鑑驗結果，其刀柄長約18.5公
    分、刀刃長約48.3公分並已經開鋒，具有殺傷力，為管制刀
    械等情，有高雄市政府99年3 月26日高市府警保字第099001
    7170號函附卷可按，堪信為真。
二、又前開被訴販賣第一級毒品部分，固據被告洪文雄於警詢、
    偵查中及本院審理時均矢口否認犯行，並於本院審理時辯稱
    ：伊沒有販賣毒品，證人吳貴財係因先前向伊叫車遭拒，方
    才刻意誣陷云云（本院100 年度訴字第582 號〔下稱本院卷
    (二)〕第31頁、第48頁）。惟查：
  (一)前揭被告洪文雄販賣第一級毒品之犯行，除據證人吳貴財於
    偵查中以證人身分具結後指證綦詳，並有高雄市政府警察局
    苓雅分局99年3 月24日搜索扣押筆錄、扣押物品目錄表、通
    聯紀錄表紙、通聯紀錄資料查詢畫面、行動電話門號000000
    0000、0000000000、0000000000、0000000000、0000000000
    經常通話對象電話查詢表、法務部調查局99年6 月17日調科
    壹字第09900245240 號函及附件照片8 幀在卷可稽，上開扣
    得如附表一所示之物，經法務部調查局鑑驗結果，為重量（
    純度）各如其項下所示之海洛因，有該局濫用藥物實驗室99
    年4 月20日調科壹字第09923009200 號鑑定書附卷可憑。
  (二)被告洪文雄於偵審中雖矢口否認有前開販賣第一級毒品犯行
    ，對於扣案如附表一、二所示海洛因、攪拌（研磨）器、電
    子磅秤、分裝鏟、夾鏈袋等物，亦分別辯稱係供自己施用，
    或研磨葡萄糖及分裝所需毒品並控制分量所用云云，然姑不
    論其為撇清並否認犯行，於偵查中原辯稱：伊與證人吳貴財
    並不認識，不知為何會遭其指述云云（偵卷第23頁），嗣經
    檢察官質以：既不相識，何以二人於兩個月內竟有130 餘筆
    通話紀錄時，復辯稱：伊不認識吳貴財，但有認識綽號叫阿
    財的男子云云（偵卷第24頁）以為掩飾，言詞反覆，及至本
    院審理時又改變策略，為打擊同一證人證述動機之純正性，
    再反前開或稱全然不識、或稱不僅相識且聯繫密切之說，改
    言辯稱：吳貴財係因先前向伊叫車遭拒，方才刻意誣陷云云
    ，莫衷一是。衡情，被告洪文雄前自96年9 月24日因車禍受
    傷後，數年來已無法工作，並多賴輪椅代步等情，既經被告
    在本院審理時自陳在卷，苟如所辯，伊與證人吳貴財在其尚
    能工作，即距前揭案發時點至少近3 年以前，果曾發生所稱
    叫車糾紛，依情節亦不過睚眥之嫌，原不至蓄積多年，遑論
    甘冒偽證重罪，橫以法定刑為死刑、無期徒刑之販毒罪名相
    誣而玉石俱焚，況渠二人果異乎常人而能為此細故即仇深如
    此，水火不容，又豈有無端於數十日內通電達百餘通，縱一
    般熱戀中情侶亦未必能及之密切互動，卻又全然不知對方姓
    名之理，是被告洪文雄所辯，顯與一般事理大相逕庭，無從
    採信。
  (三)又被告之辯護人於本院審理時，雖以證人吳貴財於偵查中及
    本院審理時所為證詞有所出入，不足為不利被告事實之認定
    云云。惟按，交互詰問制度設計之主要目的，在於使刑事被
    告得以盤詰、辯明證人現在與先前所為供述證言之真偽，以
    期發見實體真實。就實質證據價值面之判斷而言，既無所謂
    「案重初供」原則，當亦無所謂其證據價值即當然比審判外
    未經交互詰問之陳述為高之可言。良以證人所為之供述證言
    ，係由證人陳述其所親身經歷事實之內容，而證人均係於體
    驗事實後之一段期間，方於警詢或檢察官偵訊時為陳述，更
    於其後之一段期間，始於審判中接受檢、辯或被告之詰問，
    受限於人之記憶能力及言語表達能力有限，本難期證人於警
    詢或檢察官偵訊時，能鉅細無遺完全供述呈現其所經歷之事
    實內容，更無從期待其於法院審理時，能一字不漏完全轉述
    先前所證述之內容。因此，詰問規則方容許遇有「關於證人
    記憶不清之事項，為喚起其記憶所必要者」、「證人為與先
    前不符之陳述時，其先前之陳述」之情形時，即使為主詰問
    亦可實施誘導詰問（刑事訴訟法第166 條之1第3項第3 款、
    第6 款參照），以喚起證人之記憶，並為精確之言語表達。
    從而，經交互詰問後，於綜核證人歷次陳述之內容時（包括
    檢察官偵訊時之陳述、法院審理時之陳述，以及於容許警詢
    陳述做為證據時之警詢內容），自應著重於證人對於待證事
    實主要內容之先後陳述有無重大歧異，藉此以判斷其證言之
    證明力高低，不得僅因證人所供述之部分內容不確定，或於
    交互詰問過程中，就同一問題之回答有先後更正或不一致之
    處；或證人先前證述之內容，與其於交互詰問時所證述之內
    容未完全一致，即全盤否認證人證言之真實性。故證人之供
    述證言，前後雖稍有參差或互相矛盾，事實審法院非不可本
    於經驗法則，斟酌其他情形，作合理之比較，定其取捨，最
    高法院著有97年度臺上字第96號判決可資參照。茲證人吳貴
    財於偵查中就前揭時地向被告洪文雄購買海洛因之事實除指
    證明確，就二人當日為相約見面而以電話聯繫之情形，亦交
    代綦詳，除表明因洽購毒品而撥打第一通電話；嗣依約抵達
    旗山農工卻不見被告，又撥打第二通而據告改往上址便利商
    店；嗣到達便利商店再撥打第三通以為確認等情外，對於被
    告因不耐其最終既到達定點又再度致電而出言報怨一節，猶
    歷歷陳明，與一般編撰附會之詞，為免枝節橫生而易招破綻
    ，多以含糊帶過之情形，已然有異，所述相約交易而外出後
    ，在外復以行動電話密集通話兩次之情節，亦與前引通聯紀
    錄所示相符，頗堪採信。嗣其在相隔一年後，再經本院傳喚
    到庭證述時，除表明偵查中均已據實證述，對於前開細節並
    表示因時間已久而記憶不清，亦與一般人之記憶表現並無不
    合。至其在本院審理中接受交互詰問時，雖一反前情並一再
    搶言強調與被告向來係輪流出資合購毒品，前揭時地相約見
    面並交付1,000 元後，被告並曾一度離開，嗣稍後返回時，
    方才交付毒品云云，然經本院問以所述相互交付之過程與偵
    查中之證述何以有異時，除再次肯定偵查中確曾證稱：伊沒
    有要求洪文雄去幫伊向別人買海洛因，伊就是拿錢給洪文雄
    等語（本院卷(二)第35頁）外，經問及所稱被告係將毒品以一
    人一半方式分配並交付之依據為何，猶出現支吾其詞，時而
    聲稱：係據被告告知云云，時又改稱：非據被告告知，純係
    自我認知云云（本院卷(二)第35頁），心虛無措，是其此部分
    在本院審理時所述，顯係迴護被告之詞，欲蓋彌彰，前開被
    告洪文雄販賣第一級毒品予吳貴財之事實，堪予認定。
  (四)茲政府對毒品非法交易向來查禁森嚴，重罰而不寬貸，凡此
    自為智慮健全之成年人所得知悉，而海洛因價格昂貴，取得
    不易，其販賣者，苟非有利可圖，應無甘冒遭查緝法辦施以
    重刑之風險而平白無故將海洛因交付他人之理，是除有其他
    具體事證可為不同認定者外，被告洪文雄前開販賣海洛因予
    吳貴財，主觀上顯有從中賺取買賣價差牟利之意圖，亦堪認
    定。
三、綜上所述，本件被告犯罪事證已臻明確，應依法論科。
四、按槍砲彈藥刀械管制條例所稱刀械，係指武士刀、手杖刀、
    鴛鴦刀、手指虎、鋼（鐵）鞭、扁鑽、匕首及其他經中央主
    管機關公告查禁，非供正當使用具有殺傷力之刀械，該條例
    第4 條第1 項第3 款定有明文；又海洛因為毒品危害防制條
    例第2 條第2 項第1 款規定之第一級，非經許可，不得持有
    、販賣。核被告洪文雄所為，係犯違反槍砲彈藥刀械管制條
    例第14條第3 項之未經許可持有管制刀械罪，及毒品危害防
    制條例第4 條第1 項販賣第一級毒品罪。被告洪文雄前開持
    有刀械犯罪繼續期間，刑法第33條關於罰金刑之法定最低額
    度、第42條第3 項關於罰金易服勞役之折算標準部分，固已
    於94年2 月2 日修正公布，並於95年7 月1 日施行，惟按未
    經許可持有刀械為繼續犯，於其終止持有之前，犯罪行為仍
    在繼續實施之中，其間法律縱有變更，但其行為既繼續實施
    至新法施行以後，自無行為後法律變更，應為新舊法比較之
    問題，而應適用其行為終止時之現行條例論處（最高法院89
    年度臺非字第186 號判決意旨參照），是本件尚無比較新舊
    法之必要，附此敘明。被告洪文雄因販賣而持有第一級毒品
    ，其持有之低度行為為販賣之高度行為所吸收，不另論罪。
    被告洪文雄所犯前開二罪間，犯意各別，行為互殊，所犯構
    成要件有異，應成立數罪。又被告洪文雄所犯毒品危害防制
    條例第4 條第1 項販賣第一級毒品之法定刑為死刑或無期徒
    刑，處無期徒刑者，得併科新臺幣2 千萬元以下罰金，處罰
    極重，然其前揭經查獲販賣第一級毒品海洛因僅1 次，數量
    僅1 小包，所得不過1,000 元，依其手段、情節，顯與大量
    販售毒品而嚴重腐蝕人心、戕害國人健康之集團性犯罪之情
    節，迥然有異，惡性亦非重大不赦，況其前於96年9 月24日
    因車禍受傷後，即無法正常行走，須賴輪椅代步，除據其自
    陳在卷，並有其上開期日因酒後駕車肇事受傷而經檢察官作
    成緩起訴處分之處分書在卷可參，社會生活及人際互動競爭
    關係猶處於弱勢，若以毒品危害防制條例第4 條第1 項所定
    法定本刑而科處最輕本刑無期徒刑，實屬情輕法重，在客觀
    上顯足以引起一般之同情，尚有堪資憫恕之處，本院認依被
    告犯罪情狀，以處有期徒刑即足懲儆，並可達社會防衛之目
    的，爰依刑法第59條之規定酌量減輕其刑。
五、爰審酌被告洪文雄之年齡、品行、智識能力、犯罪動機、手
    段、對於法益所生侵害之程度，其為54年5 月21日出生、受
    有高中畢業教育程度、無業之人，有警詢等年籍資料附卷可
    參，並據其在本院審理時自陳在卷，前於82年間曾因煙毒、
    麻藥案件，經本院82年度訴字第4879號判處有期徒刑3 年2
    月，褫奪公權3 年、有期徒刑4 年，應執行有期徒刑3 年4
    月，褫奪公權3 年確定，於83年11月16日入監執行，84年8
    月10日因縮刑假釋出監，期滿未經撤銷假釋而執行完畢，有
    臺灣高等法院被告前案紀錄表在卷可按，素行非佳，茲考量
    其因保存先人遺物而持有刀械，及因貪圖小利而販賣第一級
    毒品之犯罪動機，以電話聯繫交易，並親自交付毒品而單獨
    犯罪之情狀及方式，販賣毒品之數量、所得，及其為警查獲
    後之態度等一切情狀，量處如主文所示之刑，又審酌其年齡
    、職業、收入、社會地位等節，並就所處罰金刑部分，諭知
    易服勞役之折算標準如主文所示；另依其為謀私利而販賣毒
    品，戕害國人健康，為禍國家、社會之犯罪性質，難期能善
    加行使公民權利、造福人群，認為有褫奪公權以維護社會公
    眾權益之必要，併依刑法第37條第2 項，就其所犯販賣第一
    級毒品罪部分，宣告褫奪公權如主文所示，以資儆懲。
六、沒收部分：
  (一)扣案手杖刀1 把係槍砲彈藥刀械管制條例列管之刀械，為依
    法禁止持有之違禁物，不問為何人所有，應依刑法第38條第
    1 項第1 款規定宣告沒收。
  (二)扣案如附表一所示海洛因為本件查獲之第一級毒品，其包裝
    袋、罐因盛裝毒品而為該成分所沾黏，無法析離，此觀卷附
    法務部調查局93年3 月19日調科壹字第09300113060 號函文
    意旨自明，應與所盛裝、沾黏之毒品併同處分，依毒品危害
    防制條例第18條第1 項前段，沒收銷燬之。
  (三)扣案如附表二編號1.、2.、4.、5.所示攪拌器、分裝鏟、電
    子磅秤、行動電話手機含晶片卡，均為被告所有，業據被告
    洪文雄自承在卷，並供本件犯罪供分裝毒品及聯絡買主所用
    ，已如前述，茲無事證可認有毒品成分沾黏，應依毒品危害
    防制條例第19條第1 項規定宣告沒收。
  (四)扣案如附表二編號3.所示夾鏈袋為被告所有並供預備犯罪使
    用之物，應依刑法第38條第1 項第2 款規定宣告沒收。
  (五)被告洪文雄前揭販賣第一級毒品而取得價金1,000 元後，歷
    經10餘日方才為警查獲，依國人生活交易常情該所得金錢原
    物應已經消費花用，復無事證可認為本件查獲時扣得之現金
    ，應認為未經扣案，爰依毒品危害防制條例第19條第1 項規
    定諭知沒收，如全部或一部不能沒收時，以其財產抵償之。
據上論斷，應依刑事訴訟法第299 條第1 項前段，槍砲彈藥刀械
管制條例第14條第3 項，毒品危害防制條例第4 條第1 項、第18
條第1 項、第19條第1 項，刑法第11條、第38條第1 項第1 款、
第2 款、第42條第3 項、第37條第2 項，判決如主文。
本案經檢察官吳明駿到庭執行職務
中    華    民    國    100   年     8     月    2    日
            刑事第十九庭  審判長  法  官  陳志銘
                                  法  官  吳芝瑛
                                  法  官  陳松檀
以上正本證明與原本無異。
如不服本判決應於收受本判決送達後10日內向本院提出上訴書狀
，其未敘述上訴理由者，並得於提起上訴後10日內向本院補提理
由書狀（均須按他造當事人之人數附繕本）「切勿逕送上級法院
」
中    華    民    國    100   年     8     月    2    日
                                  書記官  洪季杏
附錄本件判決引用之法條：
毒品危害防制條例第4 條第1 項
製造、運輸、販賣第一級毒品者，處死刑或無期徒刑；處無期徒
刑者，得併科新臺幣2 千萬元以下罰金。
槍砲彈藥刀械管制條例第14條第3 項
未經許可，持有或意圖販賣而陳列刀械者，處1 年以下有期徒刑
、拘役或新台幣50萬元以下罰金。
【附表一】
┌─┬────────┬──────────────┬──────────────────┐
│  │   名     稱    │      數            量      │          備            註          │
├─┼────────┼──────────────┼──────────────────┤
│1.│海洛因（粉末）  │4 包（合計驗後淨重0.14公克）│                                    │
├─┼────────┼──────────────┼──────────────────┤
│2.│海洛因（粉末）  │1 罐、1 包                  │純度以1.00％計，純質淨重約0.06公克  │
│  │                │    （合計驗後淨重6.14公克）│                                    │
└─┴────────┴──────────────┴──────────────────┘
【附表二】
┌─┬────────┬──────────────┬──────────────────┐
│  │   名     稱    │      數            量      │          備            註          │
├─┼────────┼──────────────┼──────────────────┤
│1.│攪拌（研磨）器  │1 台                        │                                    │
├─┼────────┼──────────────┼──────────────────┤
│2.│分裝鏟          │2 支                        │                                    │
├─┼────────┼──────────────┼──────────────────┤
│3.│夾鏈袋          │1 包                        │                                    │
├─┼────────┼──────────────┼──────────────────┤
│4.│電子磅秤        │2 台                        │                                    │
├─┼────────┼──────────────┼──────────────────┤
│5.│行動電話手機    │1 支                        │1.內附門號0000000000號SIM 卡1 片    │
│  │（含SIM 卡1 片）│                            │2.序號：000000000000000             │
└─┴────────┴──────────────┴──────────────────┘